臺灣板橋地方法院民事判決　九十一年度訴字第五○八號
　　原　　　告　乙○○
　　被　　　告　甲○○
右當事人間請求給付補償費事件，本院判決如左：
    主    文
被告應給付原告新臺幣參佰壹拾肆萬參仟伍佰玖拾捌元，及自九十年十二月二十四日
起至清償日止按年息百分之五計算之利息。
原告其餘之訴駁回。
訴訟費用由被告負擔。
本判決第一項於原告以新臺幣壹佰零肆萬捌仟元為被告供擔保後，得假執行。但被告
如於假執行程序實施前以新臺幣參佰壹拾肆萬參仟伍佰玖拾捌元為原告預供擔保，得
免為假執行。
原告其餘假執行之聲請駁回。
    事    實
甲、原告方面：
一、聲明：求為判決如主文所示，並陳明願供擔保請准宣告假執行。
二、陳述：
（一）兩造於民國六十八年六月間共同出資購買坐落台北縣蘆洲鄉○○○○○段四二
      四之三、四二四之四、四二四、四二五地號上土地及四二四、四二五地號土地
      上門牌號碼為台北縣蘆洲鄉○○路三一六號一至三層房屋一棟，其中四二四、
      四二五地號地目建及三一六號房屋即登記為原告與被告應有部分各二分之一，
      另四二四之三、四二四之四地號地目旱，因礙於法令需登記有自耕能力者名義
      ，原告之應有部分二分之一，遂信託登記被告名義，此有被告所書立之承諾書
      約明：「台端應取得持分二分之一．．．茲因登記所有權，登記時暫以本人名
      義登記所有權全部取得在案，對該土地日後一切權利與義務均依照原承買持分
      履行」等語。
（二）上開土地因台北都會區大眾捷運系統蘆洲支線工程而徵收，台北縣政府於九十
      年十月十八日核發徵收補償費共新台幣（下同）一千八百二十八萬七千一百九
      十六元，原告之應有部分為二分之一，可分得九百一十四萬三千五百九十八元
      ，然被告卻僅交付原告面額六百萬元支票一張，差額三百一十四萬三千五百九
      十八元，卻不交付，經多次交涉，俱不交付，原告曾於九十年十二月二十四日
      委請律師通知被告應即交付差額三百一十四萬三千五百九十八元，然被告一直
      認為如交付九百一十四萬三千五百九十八元，係屬贈與原告，需申報為贈與，
      應繳納贈與稅為辭，礙難交付，然查四二四之三、四二四之四地號土地之應有
      部分二分之一，為原告所信託登記，原告基於取回信託物（含補償費），係本
      於所有之權利，符合信託法規定，並非被告將自己之財產為無償給與原告。是
      被告既已收取徵收補償費，則類推適用民法第二百二十五條第二項規定，被告
      應將受領之補償費交付原告，為此提起本件訴訟。
三、證據：提出買賣所有權移轉契約書、被告書立之承諾書、台北縣政府函、支票、
    原告催告函等影本各一件。
乙、被告方面：
一、聲明：求為判決駁回原告之訴及假執行之聲請，並陳明願供擔保請准宣告免為假
    執行。
二、陳述：
（一）兩造固於六十八年六月間共同出資購買坐落台北縣蘆洲鄉○○○○○段四二四
      之三、四二四之四地號土地，二人各持分二分之一，暫登記於被告名下，對該
      土地日後一切權利與義務，雙方均依照承買持分履行。且上開土地因台北都會
      區大眾捷運系統蘆洲支線工程而徵收，獲補償費共一千八百二十八萬七千一百
      九十六元。被告本應將原告可分得之九百一十四萬三千五百九十八元交付原告
      。但據國稅局人員告知，本件情形依法應繳納贈與稅，故被告將其中六百萬元
      以同額支票給付原告，其餘三百一十四萬三千五百九十八元留作繳納贈與稅之
      用，待完稅後多還少補，並非故不給付原告。
（二）本件兩造共同購買土地，被告受託登記為所有權人，僅有義務，並未因受託而
      得任何利益，如今原告欲取回其徵收補償款之一半，倘需繳納稅金，亦應由原
      告負擔始合理，原告不願負擔稅捐，請求給付全部補償，實無理由。
    理    由
一、本件原告主張兩造於六十八年六月間共同出資購買坐落台北縣蘆洲鄉○○○○○
    段四二四之三、四二四之四地號土地（下稱系爭土地），兩造並約定二人應有部
    分各二分之一，且信託登記於被告名下，雙方對系爭土地日後一切權利與義務，
    均依照承買持分履行。嗣系爭土地因台北都會區大眾捷運系統蘆洲支線工程而徵
    收，台北縣政府於九十年十月十八日核發徵收補償費共一千八百二十八萬七千一
    百九十六元，原告之應有部分為二分之一，本應可分得九百一十四萬三千五百九
    十八元，然被告卻僅交付原告面額六百萬元支票一張，原告曾於九十年十二月二
    十四日委請律師催告被告應即交付差額三百一十四萬三千五百九十八元，然被告
    仍拒不交付等事實，業據提出被告所不爭執之買賣所有權移轉契約書、被告書立
    之承諾書、台北縣政府函、支票等影本各一件為證，復為被告所是認，自應信為
    真實。
二、至被告雖辯稱：據國稅局人員告知，本件情形依法應繳納贈與稅，故被告將其餘
    三百一十四萬三千五百九十八元留作繳納贈與稅之用，待完稅後多還少補予原告
    ，並非故不給付原告云云。惟查：原告就系爭土地所有權之應有部分二分之一係
    信託登記予被告，兩造間並約定就系爭土地之一切權利與義務，均依照承買持分
    履行等情，既為兩造所不爭執，則受託人即被告因該受信託土地即系爭土地被政
    府徵收，所得之補償費仍應為受託財產（最高法院八十二年度台上字第九二一號
    判決參照），是原告依前開承諾書之約定取回其信託之財產即前開徵收補償費之
    一半，並無不合，況且，該基於信託契約之取回信託財產行為與基於贈與契約之
    贈與行為，法律關係並不相同，應屬二事，故被告抗辯原告應負擔此部分之贈與
    稅云云，應有誤會，尚不足採信。
三、從而，原告依兩造間之信託約定及被告書立之承諾書，訴請被告給付補償費三百
    一十四萬三千五百九十八元，及自受催告時起即九十年十二月二十四日起至清償
    日止按年息百分之五計算之遲延利息，為有理由，應予准許；逾此部分之請求，
    則屬無據，應予駁回。
四、本件原告勝訴部份，兩造均陳明願供擔保，分別聲請宣告假執行或免為假執行，
    本院經審核尚無不合，爰分別酌定相當擔保金准許之；至原告敗訴部分，其假執
    行之聲請，已失所附麗，併予駁回。
五、結論：原告之訴為有一部有理由、一部無理由，依民事訴訟法第七十九條但書、
    第三百九十條第二項、第三百九十二條，判決如主文。
中　　　華　　　民　　　國　　九十一　　年　　　四　　　月　　三十  　　日
                                臺灣板橋地方法院民事第二庭
~B法　　　官　崔玲琦
右為正本係照原本作成
如對本判決上訴，須於判決送達後廿日內向本院提出上訴狀
中　　　華　　　民　　　國　　九十一　　年　　　四　　　月　　三十  　　日
~B法院書記官　陳倨篁
